【裁判字號】    91,簡上,11
【裁判日期】    920107
【裁判案由】    恐嚇
【裁判全文】
臺灣宜蘭地方法院刑事判決                          九十一年度簡上字第一一號
    上  訴  人  甲○○  男  四.
    選任辯護人  曾文杞  律師
右列上訴人因恐嚇案件，不服本院宜蘭簡易庭九十一年度宜簡字第一一號，中華民國
九十一年四月十一日第一審判決（聲請簡易判決處刑案號：八十八年度偵字第四０三
二號），提起上訴，本院管轄之第二審合議庭判決如左：
    主  文
原判決甲○○部分撤銷。
甲○○以加害生命、身體之事，恐嚇他人致生危害於安全，處有期徒刑貳月，如易科
罰金，以參佰元折算壹日。
    事  實
一、甲○○與乙○○（乙○○部分業已撤回上訴）為兄妹關係。甲○○因認乙○○於
    民國八十七年八月八日所生之女余００（年籍詳卷）係與丁○○因同居關係之非
    婚生之女，丁○○未予以撫養，竟基於恐嚇之犯意，於八十八年八月十六日書寫
    載有：「花錢請人調查你及你的家人、你本人的作息時間、上班、消遣到何處去
    、你老婆的娘家及你的小孩上下課時間、你家裡有幾個人。所謂知己知彼，百戰
    百勝，我做事情不像寶兒，說說就算了，對付人我很在行，可能寶兒沒有告訴你
    ，我有許多特殊技能，在軍中服務於新店武器基地勤務處，對各類槍隻、彈藥、
    爆破技術，可以說通曉一、二，最簡單的爆材，瓦斯筒加上氧氣筒加二十公斤的
    汽油加上碎碎的玻璃片。本來軍中是教我對付敵人，如果你要逼我用來對付你，
    那也可以。你本人、你老婆及小孩及你父母或你老婆的娘家，算算我夠本了。不
    相信，去問問瓦斯行，這種爆材的威力是好是壞，晚上睡覺時，枕頭墊高，想清
    楚。我最後再給你一次機會，別怪我心狠」等加害生命、身體字句之信函，寄往
    宜蘭縣礁溪鄉○○路七十四號丁○○及其妻丙○○住處，以此方式恐嚇丁○○及
    丙○○，使丁○○及丙○○心生恐懼，致生危害於安全。
二、案經丁○○、丙○○訴由宜蘭縣警察局礁溪分局報請臺灣宜蘭地方法院檢察署檢
    察官偵查終結，聲請簡易判決處刑。
    理  由
一、訊據被告甲○○固不否認書寫前揭信函寄至被害人丁○○住處，惟矢口否認有何
    恐嚇之意圖，辯稱：被害人丁○○自始未曾出面與乙○○洽談女兒余００撫養事
  宜，於民事訴訟過程中亦未出庭應訊，伊才書寫該信件予被害人，然被害人收到
    信件後，僅將信件留下，並未立即報警處理，而乙○○先後至被害人處放置大字
    報，並於八十八年九月六日凌晨至被害人住處放置蠟燭瓶，撥打電話謊稱放置炸
    彈，但被害人均未採取行動，生活作息並無改變，直至八十八年九月十三日乙○○將其與被害人丁○○所生之女余００放置丁○○宗族家廟，引起地方議論，致
    丁○○及其家族名譽遭受損害後，丁○○為求反擊，乃於翌日提出告訴，並非因
    為接獲信件心生畏懼而提出告訴云云。經查：右揭事實，業據被害人丁○○、丙○○於警訊、偵查及本院調查、審理中均指訴綦詳，並有被告甲○○書寫載有前
    揭字句之信函一件附卷可稽。被告乙○○於八十七年八月八日產下一女余００，
    有臺北市萬華區第二戶政事務所八十八年十一月六日北市萬二戶字第八八六一三
    一八九００號函所附之戶籍謄本一件存卷可參，而被害人丁○○為女余００之生
    父一節，業經臺灣臺北地方法院於八十九年十一月十日以八十八年度親字第一一
    四號判決確定，有該判決一份附卷可憑。而被害人乙○○將女兒余００遺棄於丁○○家族宗廟前等情，經臺灣高等法院於九十年八月三十日以九十年少連訴字第
    三十六號判決有期徒刑四月確定，有臺灣高等法院被告全國前案紀錄表存卷可憑
    。雖被害人丙○○於八十八年九月十四日始將被告甲○○於八十八年八月十六日
    書寫之信函持報警局處理，然被害人丁○○、丙○○迭於警訊、偵查中均表示心
    生畏佈，且丙○○於本院調查中並陳稱：「收到被告寄出的信函及爆裂物，心生
    恐懼」、「是因為對方放置爆裂物，小孩子的事情，他們沒有找我，都是找我先
    生，對方也曾經到我家中，我不在，找我公公，我心理覺得非常害怕，又不堪其
    擾，所以才會去報警」（見九十一年六月三日、七月十五日訊問筆錄）；丁○○
    陳稱：沒有立刻報警是我們認為對方要錢，還沒有對我們家人造成傷害，因為我
    與太太、小孩都居住在一起，所以還是會害怕（九十一年七月十五日訊問筆錄）
    ；而當日受理報案及製作筆錄之宜蘭縣警察局礁溪分局員警戊○○於本院調查中
    結證稱：告訴人在八十八年九月十四日上午十時許到分局刑事組報案，當日我值
    日受理，告訴人報案時說有疑似爆裂物的東西，告訴人報案時在提及信件、疑似
    爆裂物之事後有提及遺棄事件，他有表示因爆裂物產生恐懼等語（見本院九十一
    年八月九日訊問筆錄）。且自信函內之文字觀之，其中被告甲○○表示曾在軍中
    服務，對於被害人家屬將有不利之字句，衡諸常情，此種對於生命、身體產生危
    害之言語，一般人均可能於心中產生畏怖，縱被害人未於接獲信函之初立即持信
    報警，亦難認並未因此而心生畏懼，況其後被告乙○○丟擲疑似爆裂物即玻璃臘
    燭瓶二只及將余００棄置家廟等行為，僅係累積、加深被害人丁○○及丙○○心
    中之恐懼，實難僅因間隔數日方報警處理，即認被害人心中全無畏怖之意。是被
    告甲○○所辯均係卸責之詞，不足採信。本件事證明確，被告甲○○犯行堪予認
    定，應依法論罪科刑。
二、核被告甲○○所為，係犯刑法第三百零五條之恐嚇危害安全罪。被告所為同時恐
    嚇告訴人丁○○及丙○○二人，係一行為觸犯數罪名之想像競合犯應從一處斷。
    原審以被告甲○○共同連續以加害他人生命、身體之事，恐嚇他人致生危害於安
    全，判處有期徒刑三月，固非無見，惟原審認被告甲○○於八十八年九月五日以
    二個透明玻璃瓶融入紅臘製成非爆裂物，由其妹乙○○將之放置於告訴人門前，
    因認被告此部分與乙○○共同恐嚇告訴人，然固被告甲○○此部分之犯罪事實無
    法證明(詳後述理由三)，自不應適用連續犯之規定處斷，則原審此部分認事用法
    即有未當，且疏未論述被告係一行為觸犯數罪名之想條競合犯。被告上訴意旨否
    認右開犯罪事實，雖無可採，惟原判決既有可議。爰審酌被告以信件恐嚇他人，
    對於被害人之安全及心理造成潛在威脅，其犯罪手段雖無可取，然犯罪動機動機
    係因姪女親子關係不明，且犯後態度尚稱良好等一切情狀，量處如主文第二項所
    示之刑，並諭知易科罰金之折算標準。惟被告行為後，刑法第四十一條已於九十
    年一月四日經立法院修正，總統於同年月十日公告，自同年月十二日起施行，依
    修正後之現行刑法第四十一條第一項前段規定：犯最重本刑為五年以下有期徒刑
    以下之刑之罪，而受六個月以下有期徒刑或拘役之宣告，因身體、教育、職業、
    家庭之關係或其他正當事由，執行顯有困難者，得易科罰金，較諸修正前之規定
    於被告無何不利，自應依刑法第二條第一項前段規定，適用修正後之刑法第四十
    一條第一項前段，就被告所受宣告之有期徒刑諭知易科罰金之折算標準，資為懲
    儆。
三、至公訴意旨另以：被告甲○○於八十八年九月五日以直徑六點五公分、高十八公
    分之透明玻璃瓶二個，內裝棉繩一條後，倒入融化之紅蠟，製成非爆裂物且不具
    殺傷力之兩玻璃瓶後，再由被告乙○○於當日凌晨二時三十分許，將之放置宜蘭
    縣礁溪鄉○○路七十四號丁○○家門前，並打電話至丁○○家中恫嚇稱已於門口
    置放炸彈等語，由丙○○接聽，致丁○○、丙○○感到生命、身體受有威脅而心
    生畏佈，因認被告甲○○此部分亦與被告乙○○共同涉犯刑法第三百零五條之恐
    嚇罪嫌。然按犯罪應依證據認定之，無證據不得推定其犯罪事實；訊問被告應全
    程連續錄音，筆錄內所載之被告陳述與錄音或錄影之內容不符者，除有急迫情形
    且經記明於筆錄者外，其不符之部分，不得作為證據，刑事訴訟法第一百五十四
    條、第一百條之一第一項前段、第二項分別定有明文。訊據被告甲○○於本院調
    查中堅決否認有製作蠟燭玻璃瓶及共同丟擲該玻璃瓶之犯行，辯稱：不知道有二
    只蠟燭玻璃瓶之事等語。經查，扣案之玻璃瓶二只經送請內政部警政署刑事警察
    局鑑定結果，認該二蠟燭玻璃瓶「各二百三十及二百四十公克，結構與大小相同
    ，均係以直徑六點五公分、高十八公分之透明玻璃瓶為容器，內裝棉繩一條後，
    倒入融化之紅蠟，製成自製之蠟燭，無火藥及引爆裝置，非爆裂物，均認不具殺
    傷力」，有該局爆炸（裂）物鑑驗處理通知書一紙附卷可參。雖被告甲○○固於
    警訊中坦稱：蠟燭玻璃瓶二只為其所製作，由乙○○放置等語（見偵查卷第八頁
    ），被告乙○○亦於警訊中供稱：蠟燭玻璃瓶二只為被告甲○○與伊共同製造，
    由伊放置等語（見偵查卷第十頁），然該警訊錄音帶經本院勘驗之結果，除被害
    人丁○○、丙○○部分錄音效果清晰外，餘均有雜訊，無法勘驗，此有本院九十
    一年十月三十日勘驗筆錄一件存卷足憑，另本院以電話詢問承辦員警即證人戊○○，證人亦稱因時日已久，不清楚是否於偵訊室中製作筆錄，該警訊錄音帶均已
    隨案附送，有公務電話紀錄存卷參酌，則被告甲○○及乙○○此部分之警訊筆錄
    ，揆諸前揭說明，既無錄音帶足供佐憑，實難採為論罪之證據。再者，被告甲○○於本院調查中堅決否認曾製作蠟燭玻璃瓶或共同丟擲該玻璃瓶，而被告乙○○
    本院調查中陳稱：蠟燭玻璃瓶係伊自己用祭拜用的蠟燭鳳梨瓶，內裝一半的紅蠟
    燭所製作，並放置碎布條點燃，伊自己在被害人丁○○家門前點燃並丟擲等語（
    見本院九十一年九月二十三日訊問筆錄），顯見當日丟擲蠟燭玻璃瓶者僅為被告
    乙○○一人。綜上，既無法證明被告甲○○曾共同或單獨製作該蠟燭玻璃瓶，亦
    未能證明被告甲○○曾與被告乙○○共同於被害人丁○○住處門前丟擲玻璃瓶，
    實難認定被告甲○○此部分有何共同恐嚇他人之犯行。此外，復查無其他積極證
    據足認被告確有此部分之犯行，本應諭知無罪，惟公訴人認此部分與前揭論罪科
    刑部分有連續犯之裁判上一罪關係，爰不另為無罪之諭知。
據上論結，應依刑事訴訟法第四百五十五條之一第一項、第三項、第三百六十九條第
一項前段、第三百六十四條、第二百九十九條第一項前段，刑法第三百零五條、第二
條第一項前段、第五十五條、第四十一條第一項前段，罰金罰鍰提高標準條例第一條
前段、第二條，判決如主文。
本案經檢察官賴慶祥到庭執行職務。
中         華        民       國      九十二     年   一   月     七    日
                                    臺灣宜蘭地方法院刑事第二庭
                                        審判長法  官  黃  永  勝
                                              法  官  辜  漢  忠
                                              法  官  郭  顏  毓
右正本證明與原本無異。
不得上訴。
                  書記官  莊  淑  茹
中         華        民       國      九十二     年   一   月     九    日
附錄本案論罪科刑主要法條全文：
刑法第三百零五條
（恐嚇危害安全罪）
以加害生命、身體、自由、名譽、財產之事，恐嚇他人致生危害於安全者，處二年以
下有期徒刑、拘役或三百元以下罰金。


司法院資訊處製作；財團法人民間司法改革基金會備份。
